【裁判字號】    98,上訴,2039
【裁判日期】    981126
【裁判案由】    違反槍砲彈藥刀械管制條例
【裁判全文】
臺灣高等法院刑事判決                98年度上訴字第2039號
上  訴  人
即  被  告  乙○○
指定辯護人  本院公設辯護人  甲○○
上列上訴人即被告因違反槍砲彈藥刀械管制條例案件，不服臺灣
板橋地方法院97年度訴字第4634號，中華民國98年3月4日第一審
判決（起訴案號：臺灣板橋地方法院檢察署97年度偵字第21533
號），提起上訴，本院判決如下：
    主  文
原判決撤銷。
乙○○未經許可，持有可發射子彈具有殺傷力之改造槍枝，累犯
，處有期徒刑貳年拾月，併科罰金新臺幣伍萬元，罰金如易服勞
役以新臺幣壹仟元折算壹日。扣案如附表編號一至三所示之槍枝
及未擊發子彈，均沒收。
    事  實
一、乙○○前於民國96年間因違反毒品危害防制條例案件，經臺
    灣板橋地方法院判處有期徒刑6月確定，甫於97年5月14日易
    科罰金執行完畢。詎猶不知悔改，明知可發射子彈具有殺傷
    力之槍枝及具有殺傷力之子彈，非經中央主管機關許可，不
    得擅自持有，其竟於97年6月下旬某日，在其所經營位於臺
    北縣永和市○○路○段41號「紫玫瑰歌坊」內，發現真實年
    籍不詳綽號「偉哥」之成年男子遺留如附表所示具殺傷力之
    仿WALTHER廠PPK/S型半自動手槍之改造手槍1支（含彈匣1個
    ，槍枝管制編號0000000000號）、仿SMITH&WESSON廠仿造轉
    輪手槍（槍枝管制編號0000000000號）及具有殺傷力之制式
    子彈（口徑0.38吋）4顆、非制式子彈（口徑8.0±0.5mm）5
    顆、制式彈殼（口徑0.38吋）1顆等物在其店內時，竟未經
    許可在上址「紫玫瑰歌坊」內非法持有之，嗣因綽號「偉哥
    」之成年男子派人向其索討，乃於同年7月21日約16時許，
    將上開槍彈攜至不知情友人李良宏位於臺北縣板橋市○○路
    ○段10巷2號5樓住處，並置放於該址房間紗窗底座，至翌（
    22）日凌晨0時5分許，在上址為警查獲，並扣得上開具有殺
    傷力之彈槍枝、子彈及彈殼等物。
二、案經臺北縣政府警察局海山分局報請臺灣板橋地方法院檢察
    署檢察官偵查起訴。
    理  由
壹、證據能力部分：
一、按現行刑事訴訟法關於「鑑定」之規定，除選任自然人充當
    鑑定人外，另設有囑託機關鑑定制度。依同法第198條、第
    208條之規定，不論鑑定人或鑑定機關、團體，固均應由法
    院、審判長、受命法官或檢察官視具體個案之需要而為選任
    、囑託，並依第206條之規定，提出言詞或書面報告，始符
    合同法第159條第1項所定得作為證據之「法律有規定」之情
    形。否則所為之鑑定，仍屬傳聞證據。然於司法警察機關調
    查中之案件，為因應實務上，或因量大、或有急迫之現實需
    求，併例行性當然有鑑定之必要者，例如毒品之種類與成分
    、尿液之毒品反應，或者槍、彈有無殺傷力等鑑定，基於檢
    察一體原則，得由該管檢察長對於轄區內之案件，以事前概
    括選任鑑定人或囑託鑑定機關、團體之方式，俾便轄區內之
    司法警察官、司法警察對於調查中之此類案件，得即時送請
    先前已選任之鑑定人或囑託之鑑定機關、團體實施鑑定，以
    求時效（法務部92年9月1日法檢字第0920035083號函參照，
    刊載於法務部公報第312期）。此種由檢察機關概括選任鑑
    定人或概括囑託鑑定機關、團體，再轉知司法警察官、司法
    警察於調查犯罪時參考辦理之作為，法無明文禁止，係為因
    應現行刑事訴訟法增訂傳聞法則及其例外規定之實務運作而
    為。則經由司法警察官、司法警察依檢察官所概括選任之鑑
    定人或囑託鑑定機關、團體所為之鑑定結果，與檢察官選任
    或囑託為鑑定者，性質上並無差異，同具有證據能力。本案
    扣案槍、彈係經查獲之司法警察即海山分局警員先行拍照存
    證後，再依上開規定送請刑事警察局鑑定，所為之書面鑑定
    報告即該局97年9月2日刑鑑字第0970113912號鑑驗通知書自
    屬上開「法律規定」得為證據者，而有證據能力。況被告及
    其辯護人對於上開鑑定通知書亦未爭執其證據能力，依上開
    說明，即具有證據能力。
二、第按被告以外之人於審判外之陳述，雖不符前4條之規定，
    而經當事人於審判程序同意作為證據，法院審酌該言詞陳述
    或書面陳述作成時之情況，認為適當者，亦得為證據。當事
    人或辯護人於法院調查證據時，知有第159條第1項不得為證
    據之情形，而未於言詞辯論終結前聲明異議者，視為有前項
    之同意。刑事訴訟法第159條之5定有明文。本案被告及其辯
    護人於準備程序中對於檢察官所提書證部分之證據能力均表
    示沒有意見，且本案言詞辯論終結前，被告及其辯護人並未
    爭執於審判外之書面陳述，無證據能力，揆諸上開規定，應
    認被告已同意上開各該證據方法得作為證據，而本院審酌上
    開各該證據均非非法取得之證據，並無證據力明顯過低之情
    形，復經本院於審判期日就上開證據依法進行調查、辯論，
    依法自有證據能力，合先敘明。
貳、實體部分：
一、上揭事實，業據被告乙○○於警詢、偵查、原審、本院審理
    中均坦承不諱，核與證人李良宏、林育震、劉宸嘉、楊曉雯
    於警詢中之證述相符，復有內政部警政署刑事警察局97年9
    月2日刑鑑字第0970113912號槍彈鑑定書、臺北縣政府警察
    局槍枝初步檢視報告表、臺北縣政府警察局海山分局搜索扣
    押筆錄、扣押物品目錄表、現場草圖各1份及照片4張等資料
    可資佐證。而上開扣案之槍、彈，經送內政部警政署刑事警
    察局鑑定，其鑑驗結果如附表所載，此有該局97年9月2日刑
    鑑字第0970113912號槍彈鑑定書1件在卷可憑。足見被告乙
    ○○持有之槍枝及子彈，確係具有殺傷力之槍枝及子彈無誤
    。是被告乙○○之上開自白核與事實相符，堪以採信。
二、論罪科刑之法律適用：
（一）核被告未經許可，持有前揭具殺傷力之槍、彈，核其所為
      ，係犯槍砲彈藥刀械管制條例第8條第4項之未經許可持有
      其他可發射子彈具有殺傷力之改造手槍罪及同條例第12條
      第4項之未經許可持有子彈罪。按寄藏與持有槍枝，均係
      將物置於自己實力支配之下，僅寄藏必先有他人之持有行
      為，而後始為之受寄代藏而已，故寄藏之受人委託代為保
      管，其保管之本身，亦屬持有，惟此之持有係受寄之當然
      結果，不應另就持有予以論罪，最高法院88年第8次刑事
      庭會議決議意旨參照。查被告係因發現真實年籍不詳綽號
      「偉哥」之成年男子遺留上開具殺傷力之槍枝及子彈在在
      其店內時，未經許可而非法持有之，業如前述，並非受人
      委託代為保管，是公訴人認被告所為係犯槍砲彈藥刀械管
      制條例第8條第4項之未經許可寄藏可發射子彈具有殺傷力
      之改造槍枝及同條例第12條第4項未經許可寄藏子彈罪嫌
      云云，容有誤會。另被告以一行為同時觸犯上開未經許可
      持有其他可發射子彈具有殺傷力之改造手槍罪及未經許可
      持有子彈罪二罪名，為想像競合犯，依刑法第55條規定，
      從一重之槍砲彈藥刀械管制條例第8條第4項之未經許可持
      有其他可發射子彈具有殺傷力之改造手槍罪處斷。另查被
      告有如事實欄所述之犯罪、科刑及執行紀錄，有前開臺灣
      高等法院被告前案紀錄表在卷可稽，其於5年內，故意再
      犯本件有期徒刑以上之上開各罪，係屬累犯，應依刑法第
      47條第1項規定，加重其刑。另被告本案係於員警因查賭
      博案件至上開臺北縣板橋市○○路○段10巷2號5樓處所查
      案，而於員警未發覺其持有上開槍、彈之際，即主動向警
      承認該等槍、彈係其持有等情，業據證人戊○○、丁○○
      、丙○○、己○○於本院審理中到庭證述明確，是被告本
      案對於未發覺之罪自首而受裁判者，應依刑法第62條前段
      之規定減輕其刑，並先加後減之。
三、原審以被告事證明確，而予論科，固非無見。惟如上述，被
    告本案係於員警因查賭博案件至上開臺北縣板橋市○○路○
    段10巷2號5樓處所查案，而於員警未發覺其持有上開槍、彈
    之際，即主動向警承認該等槍、彈係其持有，是被告本案對
    於未發覺之罪自首而受裁判者，應有刑法第62條前段自首減
    輕之適用，原審未予詳查，而未依法適用減輕之，尚有未洽
    ；另原判決關於改造子彈及彈殼之鑑定結果於附表中所引用
    之鑑定報告日期及文號誤載為97年7月16日刑鑑字第
    0960099494號亦有不當。被告上訴意旨指摘原判決不當，求
    予撤銷改判，為有理由，應由本院將原判決撤銷。爰審酌被
    告無視法律之禁止，於此社會治安日益惡化之際，猶持有上
    開具殺傷力之改造槍枝及子彈，危害社會治安甚鉅，並參酌
    其素行（本院被告全國前案紀錄表），智識程度（高中畢業
    ）及其犯罪之動機、目的、手段、犯罪後坦承犯行態度良好
    等一切情狀，量處如主文第2項所示之刑，並就罰金部分諭
    知易服勞役之折算標準，以示懲儆。
四、沒收：
    扣案如附表編號1、2所示，具有殺傷力之前揭改造手槍2支
    （槍枝管制編號0000000000、槍枝管制編號0000000000），
    乃屬槍砲彈藥刀械管制條例第4條第1項第1款所規定之槍砲
    ；如附表編號3所示，所餘5顆子彈，乃屬槍砲彈藥刀械管制
    條例第4條第1項第2款所規定之槍砲，上開槍、彈依同條例
    第5條規定，非經中央主管機關許可，均不得持有之，自屬
    該條例所規定之違禁物。從而，前揭改造手槍2支（槍枝管
    制編號0000000000、槍枝管制編號0000000000）及所餘子彈
    5顆，應依刑法第38條第1項第1款規定，併予宣告沒收之。
    至該如附表編號3所示其中4顆制式子彈，及如附表編號4所
    示1顆彈殼，業經實際試射而不再具有子彈功能，已非違禁
    物，爰不併予宣告沒收，附此敘明。
據上論斷，應依刑事訴訟法第369條第1項前段、第364條、第299
條第1項前段，槍砲彈藥刀械管制條例第8條第4項、第12條第4項
，刑法第11條前段、第62條前段、第55條、第47條第1項、第42
條第3項前段、第38條第1項第1款，判決如主文。
本案經檢察官郭棋湧到庭執行職務。
中    華    民    國    98    年    11    月    26    日
                  刑事第二十庭審判長法  官  楊貴雄
                                    法  官  周明鴻
                                    法  官  林銓正
以上正本證明與原本無異。
如不服本判決，應於收受送達後10日內向本院提出上訴書狀，其
未敘述上訴之理由者並得於提起上訴後10日內向本院補提理由書
（均須按他造當事人之人數附繕本）「切勿逕送上級法院」。
                                    書記官  張淨
中    華    民    國    98    年    11    月    27    日
附錄：本案論罪科刑法條全文
槍砲彈藥刀械管制條例第8條
未經許可，製造、販賣或運輸鋼筆槍、瓦斯槍、麻醉槍、獵槍、
空氣槍或第 4 條第 1 項第 1 款所定其他可發射金屬或子彈具
有殺傷力之各式槍砲者，處無期徒刑或 5 年以上有期徒刑，併
科新臺幣 1 千萬元以下罰金。
未經許可，轉讓、出租或出借前項所列槍枝者，處 5 年以上有
期徒刑，併科新臺幣 1 千萬元以下罰金。
意圖供自己或他人犯罪之用，而犯前二項之罪者，處無期徒刑或
 7 年以上有期徒刑，併科新臺幣 1 千萬元以下罰金。
未經許可，持有、寄藏或意圖販賣而陳列第 1 項所列槍枝者，
處 3 年以上10 年以下有期徒刑，併科新臺幣 700 萬元以下罰
金。
第 1 項至第 3 項之未遂犯罰之。
槍砲彈藥刀械管制條例第12條
未經許可，製造、販賣或運輸子彈者，處 1 年以上 7 年以下有
期徒刑，併科新台幣 500 萬元以下罰金。
未經許可，轉讓、出租或出借子彈者，處 6 月以上 5 年以下有
期徒刑，併科新台幣 300 萬元以下罰金。
意圖供自己或他人犯罪之用，而犯前二項之罪者，處 3 年以上
10 年以下有期徒刑，併科新台幣 700 萬元以下罰金。
未經許可，持有、寄藏或意圖販賣而陳列子彈者，處 5 年以下
有期徒刑，併科新台幣 300 萬元以下罰金。
第 1 項至第 3 項之未遂犯罰之。
附表：
┌──┬────────┬───┬─────────────────┐
│編號│ 扣 押 物 名 稱 │數 量 │鑑 定 結 果（備註）               │
├──┼────────┼───┼─────────────────┤
│ 1  │送鑑PPK 手槍（含│壹支  │認係改造手槍，由仿WALTHER 廠PPK/S │
│    │彈匣1個，槍枝管 │      │型半自動手槍製造之槍枝，換裝土造金│
│    │制編號：00000000│      │屬槍管而成，擊發功能正常，可供擊發│
│    │65）            │      │適用子彈使用，認具殺傷力。【內政部│
│    │                │      │警政署刑事警察局中華民國97年9月2日│
│    │                │      │刑鑑字第0970113912號槍彈鑑定書之鑑│
│    │                │      │定結果之一】                      │
├──┼────────┼───┼─────────────────┤
│ 2  │送鑑改造左輪手槍│壹支  │認係仿造轉輪槍，由仿SMITH&WESSON廠│
│    │（槍枝管制編號：│      │口徑0.38吋轉輪手槍製造之槍枝，槍管│
│    │0000000000）    │      │內具伍條右旋來復線，經檢視，雖槍枝│
│    │                │      │轉輪開關器損壞，惟不影響槍枝之擊發│
│    │                │      │功能，可供擊發適用子彈使用，認具殺│
│    │                │      │傷力。【內政部警政署刑事警察局中華│
│    │                │      │民國97年9月2日刑鑑字第0970113912號│
│    │                │      │槍彈鑑定書之鑑定結果之二】        │
├──┼────────┼───┼─────────────────┤
│ 3  │送鑑改造子彈    │伍顆（│送鑑改造子彈玖顆，鑑定情形如下：  │
│    │                │原9顆 │（一）參顆，認均係口徑0.38吋制式子│
│    │                │，經採│      彈，採樣壹顆試射，可擊發，認│
│    │                │樣實際│      具殺傷力。                  │
│    │                │試射4 │（二）壹顆，認係口徑0.38吋制式子彈│
│    │                │顆，餘│      ，經檢視，彈頭具重新黏合現象│
│    │                │5 顆）│      ，經實際試射，可擊發，認具殺│
│    │                │      │      傷力。                      │
│    │                │      │（三）伍顆，認均係非制式子彈，由金│
│    │                │      │      屬彈殼組合直徑8.0 ±0.5mm 金│
│    │                │      │      屬彈頭而成，採樣貳顆試射，可│
│    │                │      │      擊發，認具殺傷力。          │
│    │                │      │【內政部警政署刑事警察局中華民國97│
│    │                │      │年9月2日刑鑑字第0970113912號槍彈鑑│
│    │                │      │定書之鑑定結果之三】              │
├──┼────────┼───┼─────────────────┤
│ 4  │送鑑彈殼        │零顆（│認係口徑0.38吋之制式彈殼，並以塑膠│
│    │                │原1顆 │封口，經實際試射，可擊發，認具殺傷│
│    │                │，經採│力。                              │
│    │                │樣實際│【內政部警政署刑事警察局中華民國97│
│    │                │試射，│年9月2日刑鑑字第0970113912號槍彈鑑│
│    │                │餘0顆 │定書之鑑定結果之四】              │
│    │                │）    │                                  │
└──┴────────┴───┴─────────────────┘


司法院資訊處製作；財團法人民間司法改革基金會備份。
